最高法院刑事判決　　　　　　　　　 111年度台上字第3811號
上　訴　人　馬益民


上列上訴人因違反毒品危害防制條例等罪案件，不服臺灣高等法
院中華民國111年4月27日第二審判決（110 年度上訴字第1249號
，起訴案號：臺灣臺北地方檢察署108年度偵字第6720、7841、1
2133號），提起上訴，本院判決如下：
    主  文
上訴駁回。
    理  由
一、刑事訴訟法第377 條規定，上訴於第三審法院，非以判決違
    背法令為理由，不得為之。是提起第三審上訴，應以原判決
    違背法令為理由，係屬法定要件。如果上訴理由書狀並未依
    據卷內訴訟資料，具體指摘原判決不適用何種法則或如何適
    用不當，或所指摘原判決違法情事，顯與法律規定得為第三
    審上訴理由之違法情形不相適合時，均應認其上訴為違背法
    律上之程式，予以駁回。
二、本件原審審理結果，認定上訴人馬益民有如原判決事實欄所
    載之犯行，因而維持第一審關於論處上訴人犯未經許可持有
    彈藥主要組成零件1罪刑，及修正前毒品危害防制條例第4條
    第2項之販賣第二級毒品共2罪刑，並諭知相關沒收、追徵部
    分之判決，駁回上訴人在第二審之上訴，已依其調查證據之
    結果，載述憑以認定之心證理由。
三、刑法第59條之酌量減輕其刑，必其犯罪情狀顯可憫恕，在客
    觀上足以引起一般人之同情，認為即予宣告法定最低度刑，
    猶嫌過重，始有其適用。原判決已敘明販賣毒品使毒品流傳
    於社會，甚至學校，對於社會危害之程度既深且廣，非僅戕
    害他人之生命、身體，亦影響社會秩序及國家法益甚鉅，上
    訴人貪圖金錢，販賣第二級毒品甲基安非他命予蔡忠義2 次
    ，且依雙方於通訊軟體Line的對話紀錄，上訴人另提及「全
    部40碗，一碗600 ，總共24,000…以後要借的或要差的就不
    用帶過來…」，足見上訴人除本案外，恐涉及其他多筆毒品
    交易，非偶一為之，於客觀上顯不足以引起一般之同情，尚
    無刑法第59條之適用等旨。雖原判決以上訴人與蔡忠義間之
    上揭通訊軟體Line的對話紀錄，逕認上訴人恐另涉其他多筆
    毒品交易。然上開對話紀錄語意不明，且無其他佐證，原判
    決此部分說明雖非妥適，惟如前述，原判決並非僅憑此項理
    由即認定上訴人無刑法第59條之適用，而縱除去此部分事由
    ，對原判決認上訴人無刑法第59條適用之裁量結果，尚不生
    影響，自不得任意指為違法。上訴意旨以原判決執上開伊與
    蔡忠義間之通訊軟體Line的對話紀錄，即認伊恐涉及其他多
    筆毒品交易，已有未當，且伊未有販賣毒品之前科，本案販
    賣毒品2次，對象僅1人，販賣毒品之數量非鉅，獲利甚微，
    與販賣毒品之「大盤」、「中盤」商有異，而修正前毒品危
    害防制條例第4條第2項之法定本刑為無期徒刑或7 年以上有
    期徒刑，情輕法重，原判決未依刑法第59條予以酌減其刑，
    有所不當云云，係就原判決刑罰裁量職權之適法行使，徒憑
    己見而為指摘，尚非適法之第三審上訴理由。
四、刑罰之裁量，為事實審法院之職權，倘所量之刑，並未逾越
    法定刑度範圍，亦無顯然違背比例、公平及罪刑相當原則，
    不得任意指為違法。本件第一審判決就上訴人所犯未經許可
    持有彈藥主要組成零件罪部分，審酌火藥非經中央主管機關
    許可，不得擅自持有，上訴人漠視法令，持有火藥，對他人
    之身體、生命及社會治安、秩序造成潛在危險，兼衡上訴人
    犯後坦承此部分犯行之犯後態度，暨其品行、自述之家庭經
    濟生活情形等一切情狀，量處有期徒刑6 月，併科罰金新臺
    幣4 萬元。原判決以第一審之量刑並無違法或不當，而予維
    持。經核於法尚無不合，並無漏未審酌刑法第57條各款所列
    事項之情形。上訴意旨仍執陳詞，謂原判決並未審酌伊係因
    家庭開銷大，經濟拮据，及自小成長背景，因健康狀況不佳
    ，才將喜得釘拆卸取出火藥，以為有經濟價值而持有，指摘
    原判決此部分量刑過重，係對事實審量刑職權之適法行使，
    任意指摘，亦非合法之第三審上訴理由。
五、綜上，本件上訴違背法律上之程式，應予駁回。
據上論結，應依刑事訴訟法第395條前段，判決如主文。
中    華    民    國   111    年    8     月    17    日
                  刑事第八庭審判長法  官  何  菁  莪  
                                  法  官  何  信  慶  
                                  法  官  朱  瑞  娟  
                                  法  官  高  玉  舜  
                                  法  官  劉  興  浪  
本件正本證明與原本無異
                                  書記官
中    華    民    國   111    年    8     月    22    日